【裁判字號】    98,交聲,367
【裁判日期】    980422
【裁判案由】    違反道路交通管理處罰條例聲明異議
【裁判全文】
臺灣士林地方法院交通事件裁定         98年度交聲字第367號
原處分機關  交通部公路總局臺北區監理所
異  議  人
即受處分人  甲○○
上列異議人即受處分人因違反道路交通管理處罰條例案件，對於
交通部公路總局臺北區監理所於中華民國98年3 月16日所為之裁
決（原處分案號：北監營裁字裁40-C00000000號），聲明異議，
本院裁定如下：
    主  文
原處分撤銷。
甲○○不罰。
    理  由
一、原處分意旨略以：異議人即受處分人甲○○於民國98年2 月
    18日下午2 時25分許，駕駛車牌號碼8L-853號營業一般小客
    車（下稱系爭計程車），行經臺北縣蘆洲市○○路與長樂路
    口，因變造汽車牌照，使不能辨認其牌號，為警依法舉發，
    故依道路交通管理處罰條例第13條第1 款之規定，裁處異議
    人罰鍰新臺幣（下同）3,000 元等語。
二、異議意旨略以：系爭計程車因每日營業而常清洗，造成牌照
    泛白而自然褪色，並非故意損毀、塗抹污損牌照。從而，異
    議人對於前揭裁決自難甘服，爰依法請求撤銷原處分等語。
三、按汽車行駛有損毀或變造汽車牌照、塗抹污損牌照，或以安
    裝其他器具之方式，使不能辨認其牌號之情形，處汽車所有
    人2,400 元以上4,800 元以下罰鍰，並責令申請換領牌照或
    改正，道路交通管理處罰條例第13條第1 款定有明文。
四、訊據異議人堅決否認其有變造、損毀牌照之行為，並以上開
    情詞置辨。經查：
    (一)系爭計程車之所有人為異議人本人，於89年1 月出廠，
        迄無辦理補發或換發牌照之事實，有卷附公路監理電子
        閘門車號查詢汽車車籍資料、交通部公路總局臺北區監
        理所98年4 月6 日北監車字第0980027655號函可憑，則
        系爭計程車之牌照至少已使用逾9 年之事實，首堪認定
        。
    (二)依卷附臺灣基隆地方法院95年度交聲字第109 號交通事
        件裁定所引用之交通部公路總局監理服務討論區之電子
        郵件回信內容：「本局所採購之號牌依政府採購法辦理
        ，號牌之材料、考漆塗料依採購契約規定皆送經濟部標
        準檢驗局檢驗，經多項之測試符合CNS 國家標準相關規
        定後才辦理驗收，號牌雖在正常使用情況下，經風吹、
        日曬、雨淋、清洗、擦拭……，亦難免會有油漆脫落問
        題，倘若台端號牌係在正常使用情形下掉漆，可向就近
        之監理所、站辦理更換」，足見監理單位核發之牌照，
        確有可能因「風吹、日曬、雨淋」之天候因素，或「清
        洗、擦拭」之人為非刻意損毀行為，造成漆面剝落之現
        象，則異議人辯稱系爭計程車之牌照漆面係因時常清洗
        而自然剝落，衡情非無可能。
    (三)又臺灣板橋地方法院於承辦另件交通異議案件時，曾就
        類似爭議函詢就該案機車牌照之承製廠商，經覆稱略以
        ：牌照之製程以底色漆為第一道工序，後再滾上字，牌
        照之保固期限為5 年，如超過耐用保固年限，烤漆本質
        是否因風吹日曬雨淋而產生質變，不易判斷（卷附臺灣
        板橋地方法院94年度交聲字第872 號交通事件裁定參照
        ）等語，足見汽機車之牌照具備一定耐用保固期限，漆
        面本身隨著使用年限增加而斑駁、乃至剝落，事屬正常
        。而系爭計程車出廠領牌上路已逾9 年，應已超過牌照
        耐用保固年限，更見異議人上開辯解，信而有徵。
    (四)且依卷附採證照片及證人即舉發員警乙○○之證述，系
        爭計程車之牌照漆面褪色係因掉漆所致，並非人為破壞
        或塗抹（98年4 月21日訊問筆錄參照），更見異議人所
        稱漆面係因長期清洗而造成自然剝落之說詞具備相當可
        信性。
五、綜上所陳，異議人上開辯解，應屬可信。此外，復查無其他
    積極證據足以證明異議人有變造、損毀或塗抹污損牌照之行
    為，原處分機關遽認異議人成立此項違規行為，即嫌率斷，
    難認允當，異議人以前詞為由，向本院提出異議，即有理由
    ，爰撤銷原處分，並由本院另為異議人不罰之諭知。
六、又本件雖無證據證明異議人確有前述違規之情形，然為免該
    牌照因漆面剝落而一再發生交通管理上之爭議，且徒增異議
    人自身困擾，異議人允宜從速向監理機關辦理牌照更換事宜
    ，併此敘明。
據上論斷，應依道路交通案件處理辦法第20條前段，裁定如主文
。
中    華    民    國    98    年    4     月    22    日
                      交通法庭法  官   楊皓清
以上正本證明與原本無異。
如不服本裁定，應於裁定送達5日內，向本院提出抗告狀。
                              書記官   朱俶伶
中    華    民    國    98    年    4     月    22    日


司法院資訊處製作；財團法人民間司法改革基金會備份。
